【裁判字號】    97,抗,312
【裁判日期】    970923
【裁判案由】    本票裁定
【裁判全文】
臺灣臺中地方法院民事裁定               97年度抗字第312號
抗  告  人  甲○
            丙○○
相  對  人  丁○○
            乙○○
上列當事人間本票准許強制執行事件，抗告人對於民國97年6月
12日本院簡易庭所為97年度司票字第4161號裁定提起抗告，本院
合議庭裁定如下：
    主    文
抗告駁回。
抗告程序費用新台幣壹仟元由抗告人負擔。
    理    由
一、抗告意旨略以：相對人執有抗告人於民國86年5月30日簽發
    ，應於86年8月29日付款之本票，抗告人甲○曾提供其所有
    坐落雲林縣東勢鄉○○段339號土地辦理抵押權設定登記而
    清償。況該本票之追索權已罹於票據法第22條所規定之3年
    時效而消滅，自不得聲請法院裁定強制執行等語。
二、按執票人向本票發票人行使追索權時，得聲請法院裁定後強
    制執行，票據法第123條定有明文。又本票執票人，依票據
    法第123條規定，聲請法院裁定許可對發票人強制執行，係
    屬非訟事件，此項聲請之裁定及抗告法院之裁定，僅依非訟
    事件程序，以審查強制執行許可與否，並無確定實體上法律
    關係存否之效力，法院僅就本票形式上之要件是否具備予以
    審查，即為已足，至於當事人間實體上之爭執，應循訴訟程
    序以資解決，要非非訟裁定法院所得審酌（最高法院56年台
    抗字第714號、57年台抗字第76號判例參照）。查本件相對
    人主張：其等執有抗告人共同簽發如原裁定主文所示之本票
    ，並免除作成拒絕證書，詎屆期提示，尚有原裁定主文所示
    之本金及利息未獲清償，依票據法第123條規定聲請裁定許
    可強制執行等情，已據其提出本票1張為證，原裁定予以准
    許，即無不合。
三、抗告意旨雖謂：該本票已清償，且已罹於3年之時效等語。
    惟查，本票所擔保之債權是否已清償及本票是否罹於時效消
    滅，乃屬實體上之法律關係，尚非非訟程序所得審究，從而
    本件抗告為無理由，應予駁回。又對於非訟事件，依法應由
    關係人負擔費用者，法院裁定命關係人負擔時，應一併確定
    其數額，非訟事件法第24條第1項定有明文。爰依法確定本
    件抗告程序費用額如主文第2項所示。
四、據上論結，本件抗告為無理由，依非訟事件法第46條、第21
    條第2項、第24條第1項，民事訴訟法第495條之1第1項、第
    449條第1項、第78條、第85條第1項前段，裁定如主文。
中    華    民    國    97    年    9     月    23    日
                  民事第三庭    審判長法  官  林洲富
                                      法  官  曹宗鼎
                                      法  官  黃渙文
正本係照原本作成。
如不服本裁定，僅得於收受本裁定正本送達10日內，以適用法規
顯有錯誤為理由，向本院提出再抗告狀（須附繕本一份及繳納再
抗告裁判費新臺幣1,000元），經本院許可後始可再抗告，前項
許可，以原裁定所涉及之法律見解具有原則上重要性者為限。
中    華    民    國    97    年    9     月    23    日
                                      書記官  陳淑華


司法院資訊處製作；財團法人民間司法改革基金會備份。
